【裁判字號】    99,交聲,376
【裁判日期】    990427
【裁判案由】    聲明異議
【裁判全文】
臺灣高雄地方法院交通事件裁定         99年度交聲字第376號
原處分機關  交通部公路總局高雄區監理所
異  議  人  甲○○
上列異議人即受處分人因違反道路交通管理處罰條例案件，對於
原處分機關民國99年2 月8 日所為之處分（原處分案號：高監營
裁字第裁80-N00000000號），聲明異議，本院裁定如下：
    主  文
原處分撤銷。
甲○○汽車駕駛人，駕駛汽車（騎乘重型機車）經測試檢定酒精
濃度超過規定標準，處罰鍰新臺幣壹萬伍仟元、吊扣普通重型機
車駕駛執照拾貳月，並應接受道路交通安全講習。
    理  由
一、原處分機關係以：異議人即受處分人（下稱異議人）甲○○
    ，於民國98年2 月8 日3 時許，酒後騎乘車牌號碼OME-059
    號重型機車上路，並在高雄縣鳳山市○○路經員警攔檢查獲
    ，且當場遭測得呼氣酒精為每公升0.37毫克，原處分機關依
    道路交通管理處罰條例第35條第1項第1款之規定，裁處罰鍰
    新臺幣（下同）15,000元，吊扣小型車普通駕駛執照12個月
    ，並應參加道路交通安全講習等語。
二、異議意旨略以：異議人係騎乘機車違規，因工作上須駕駛汽
    車，請求撤銷吊扣小型車普通駕駛執照之處分，以免致異議
    人失去工作，爰依法聲明異議等語。
三、本件異議人酒後騎車之違規行為單一，而罰鍰、吊扣駕駛執
    照及施以道路交通安全講習等法律效果（處罰效果）與違規
    行為之存否俱無從分離，是以異議人雖僅就罰鍰部分聲明異
    議，惟為貫徹司法審查作用，本院亦應就吊扣駕駛執照等法
    律效果予以審理，合先指明。
四、按「汽車駕駛人飲用酒類後其吐氣所含酒精濃度超過每公升
    0.25毫克者，不得駕車」；「汽車駕駛人，駕駛汽車經測試
    檢定有酒精濃度超過規定標準者，處15,000元以上60,000元
    以下罰鍰，並當場移置保管其車輛及吊扣其駕駛執照1 年」
    ，道路交通安全規則第114條第2款、道路交通管理處罰條例
    第35條第1項第1款分別定有明定。
五、經查：
(一)、本件異議人考領有普通小型車駕駛執照（前考領之普通重型
    機車駕照業於95年2 月20日註銷），於上開時、地，酒後騎
    乘車牌號碼OME-059 號重型機車上路，並在高雄縣鳳山市○
    ○路經員警攔檢查獲，且當場遭測得呼氣酒精為每公升0.37
    毫克等事實，為異議人所不否認，並有原處分機關上開裁決
    書、異議人之汽車駕駛人持照資料及機車駕駛人持照資料各
    1 份附卷可稽，異議人僅考領有小型車普通駕駛執照，酒後
    吐氣所含酒精濃度已超過每公升0.25毫克之標準駕駛重型機
    車（詳道路交通安全規則第114 條第2 款），其違反道路交
    通管理處罰條例第35條第1 項第1 款規定之事實，應堪認定
    。
(二)、本件異議人係騎乘普通重型機車違規，原處分機關裁處吊扣
    異議人小型車普通駕駛執照，無非係依修正前道路交通管理
    處罰條例第68條規定：「汽車駕駛人，因違反本條例及道路
    交通安全規則之規定，受吊扣或吊銷駕駛執照處分時，吊扣
    或吊銷其持有各級車類之駕駛執照」。惟道路交通管理處罰
    條例第68條已於94年12月14日經總統公布修正條文，於95年
    3 月1 日施行，修正施行後之條文業已刪除「吊扣或」等規
    定，觀其提案修正理由：「原條文將違法或違規駕駛人所持
    有各級車類之駕駛執照一併吊扣，失之過酷，影響人民工作
    及生活過鉅」（詳立法院公報第94卷第70期第136 頁至第13
    8 頁之院會紀錄暨修正道路交通管理處罰條例第68條之立法
    理由）。顯見依修正後道路交通管理處罰條例第68條之規定
    ，汽車駕駛人因違反道路交通管理處罰條例及道路交通安全
    規則之規定，受「吊扣」駕駛執照處分時，僅能吊扣「違規
    當時所駕駛車輛」之駕駛執照，不能再吊扣其持有「各級車
    類」之駕駛執照，至為顯明（臺灣高等法院暨所屬法院97年
    法律座談會刑事類提案第40號研討結果意旨參照）。從而，
    為吊扣駕駛人駕駛執照之處分時，自僅得吊扣駕駛人違規時
    所駕駛該級車類之駕駛執照，以限制其繼續駕駛該級車類行
    駛道路之權利，若駕駛人並無該級車類之駕駛執照，即無從
    執行吊扣駕駛執照之處分，而僅係應否依道路交通管理處罰
    條例第22條第1 項規定處罰駕駛人之問題。
(三)、本件異議人騎乘重型機車違反道路交通管理處罰條例第35條
    第1 項第1 款之規定，本應吊扣其普通重機車駕駛執照1 年
    。原處分機關以異議人無普通重型機車之駕駛執照可供吊扣
    時，吊扣其小型車普通駕駛執照以代之，雖可達成限制異議
    人繼續騎乘普通重型機車行駛之目的，惟亦同時造成限制異
    議人繼續駕駛其自用小型車或其他較低級等車類行駛之結果
    ，所造成之損害已與欲達成目的之利益顯失均衡。按行政行
    為，採取之方法所造成之損害不得與欲達成目的之利益顯失
    均衡，行政程序法第7 條第3 款定有明文；且依前開所述修
    正後即本件行為後之道路交通管理處罰條例第68條，既已將
    「吊扣」各級車類之規定予以刪除，原處分機關自不能逕行
    處分吊扣異議人其他車種之駕駛執照。原處分機關以異議人
    無普通重型機車駕駛執照可供吊扣，而逕行吊扣其小型車普
    通駕駛執照，顯已逾越修正後道路交通管理處罰條例第68條
    規範之意涵及範圍。準此，就異議人本件違規事實，應吊扣
    其違規駕駛時所憑之普通重型機車駕駛執照已足，原處分機
    關未考量道路交通管理處罰條例第68條規定業已修正，竟仍
    吊扣異議人小型車普通駕駛執照，即有違誤。
六、綜上，異議人駕駛普通重型機車違反道路交通管理處罰條例
    第35條第1項第1款「酒精濃度超過標準」之規定，原處分機
    關就異議人之交通違規行為，不得吊扣其小型車普通駕駛執
    照，至原處分關於罰鍰部分15,000元及施以道安講習，於法
    核無不符。是異議人就原處分吊扣小型車普通駕駛執照部分
    ，聲明異議為有理由，應由本院將原處分撤銷，另為裁定如
    主文第2項所示。
七、又原處分以異議人有領有小型車駕駛執照而駕駛重型機器腳
    踏車之違規，依道路交通管理處罰條例第22條第1 項第4 款
    規定，裁處罰鍰1800元部分，非本件聲明異議範圍，且與本
    件之酒醉駕車行為可分，本院自無從予以審理，且此部分非
    本件撤銷之範圍，附此敘明。
八、據上論斷，應依道路交通管理處罰條例第87條第2 項，道路
    交通案件處理辦法第20條前段，裁定如主文。
中    華    民    國    99    年    4     月    27    日
                      交通法庭  法  官  陳億芳
以上正本證明與原本無異。
如不服本裁定，應於收受送達後5 日內向本院提出抗告狀。
中    華    民    國    99    年    4     月    27    日
                                書記官  林靜慧

司法院資訊處製作；財團法人民間司法改革基金會備份。
